臺灣彰化地方法院彰化簡易庭民事簡易判決
111年度彰簡字第158號
原      告  陳宛英  
訴訟代理人  陳怜玉  
被      告  陳佳新  
上列當事人間損害賠償(交通)事件，原告提起刑事附帶民事訴訟
，經本院刑事庭110年度交簡附民字第80號裁定移送，本院於民
國111年6月8日言詞辯論終結，判決如下：
    主      文
被告應給付原告新臺幣250,434元，及自民國111年5月14日起至
清償日止，按年息5％計算之利息。
原告其餘之訴駁回。
訴訟費用新臺幣1,000元，由被告負擔其中新臺幣722元，餘由原
告負擔。
本判決第1項得假執行。
    事實及理由
被告未於最後言詞辯論期日到場，核無民事訴訟法第386條所列
  各款情形，爰依職權由原告一造辯論而為判決。
原告擴張後聲明：被告應給付原告新臺幣（下同）346,672元，
  及自第1次言詞辯論筆錄送達翌日起至清償日止，按年息5％計
  算之利息。陳述：
  ㈠被告於民國109年12月7日騎乘車牌號碼000-0000號機車，沿
    彰化縣線西鄉和線路與線東路1段交叉路口闖紅燈，適原告
    騎乘原告所有車牌號碼000-000號機車（下稱甲車），沿線
    東路1段直行通過交叉路口，因而發生碰撞。原告所有甲車
    毀損，並受有左手第四、第五掌骨骨折、左側膝部挫傷、腹
    部鈍傷併脾臟撕裂傷及腹內出血、頭部外傷併右前額撕裂傷
    及皮膚缺損、左前額筋膜炎等傷害，被告為本件車禍之肇事
    原因。
  ㈡被告因過失不法侵害原告之身體、健康、財產，應負侵權行
    為損害賠償責任。原告之損害合計434,512元，分述如下：
    1.醫療費及復健費228,872元：原告在彰化基督教醫院、道
      周醫院就醫，並在日新整復推拿所復健，共支出醫療費及
      復健費228,872元。
    2.不能工作短少薪資收入33,600元：原告受雇他人養鹿，每
      月薪資28,000元，於發生車禍後12個月內不能工作，短少
      收入33,600元。
    3.非財產上損害即精神慰撫金15萬元：原告國中畢業，職業
      及每月薪資所得如上所述，遭此車禍精神痛苦不堪，受有
      非財產上損害15萬元。
    4.甲車修復費用22,040元：甲車送往機車行修復，支出費用
      22,040元，包含零件18,040元、工資4,000元。
  ㈢原告傷勢至今尚未痊癒，暫為一部請求，扣除原告受領之強
    制汽車責任保險給付（下稱強制險給付）87,840元後，被告
    尚應賠償原告346,672元。為此依侵權行為法律關係，請求
    判決如聲明所示。
被告未於最後言詞辯論期日到場，據其以前到場所為聲明：原
  告之訴駁回。陳述：被告高中肄業，無工作或固定收入，亦因
  車禍受傷。
民法第184條第1項前段規定「因故意或過失，不法侵害他人之
  權利者，負損害賠償責任」。經查：原告主張兩造發生車禍，
  致原告所有甲車毀損並受傷，被告為肇事原因之事實，業經本
  院調取刑事庭110年度交簡字第1815號案件卷宗提示辯論，且
  為被告不爭執，堪信為真。則原告請求被告負過失侵權行為損
  害賠償責任，合於前開規定，應屬有據。
民法第193條第1項規定「不法侵害他人之身體或健康者，對於
  被害人因此喪失或減少勞動能力或增加生活上之需要時，應負
  損害賠償責任」，第195條第1項前段規定「不法侵害他人之身
  體、健康、名譽、自由、信用、隱私、貞操，或不法侵害其他
  人格法益而情節重大者，被害人雖非財產上之損害，亦得請求
  賠償相當之金額」。經查：
  ㈠原告主張其因受傷支出醫療費及復健費228,872元，又不能工
    作短少薪資收入33,600元之事實，業據其提出醫療費及復健
    費收據、在職證明為證，且為被告不爭執，堪信為真。
  ㈡兩造之學歷、職業與經濟狀況，如各自所述，又依兩造107至
    109年度財產所得明細，原告各該年度財產所得總額依序約
    為11萬元、13萬元、14萬元，被告各該年度均無財產所得，
    為兩造不爭執。爰審酌被告係因過失不法侵害原告之身體、
    健康，原告經歷多次門診追蹤治療，精神痛苦，惟傷勢尚非
    重大不治或難治，並衡量兩造上述學歷、職業與經濟狀況，
    認原告主張之非財產上損害即精神慰撫金以7萬元為適當；
    逾此部分，尚非可採。
民法第196條規定「不法毀損他人之物者，被害人得請求賠償其
  物因毀損所減少之價額」；所得稅法第51條第1項前段、第2項
  前段規定「固定資產之折舊方法，以採用平均法、定率遞減法
  、年數合計法、生產數量法、工作時間法或其他經主管機關核
  定之折舊方法為準」、「各種固定資產耐用年數，依固定資產
  耐用年數表之規定」，第121條規定「本法施行細則、固定資
  產耐用年數表及遞耗資產耗竭率表，由財政部定之」；所得稅
  法施行細則第48條第1款、第2款規定「一、採平均法者，以固
  定資產成本減除殘值後之餘額，按固定資產耐用年數表規定之
  耐用年數平均分攤，計算每期折舊額。二、採定率遞減法者，
  以固定資產每期減除該期折舊額後之餘額順序作為各次期計算
  折舊之基數，而以一定比率計算各期折舊額」；營利事業所得
  稅查核準則第95條第6項規定「固定資產提列折舊採用平均法
  、定率遞減法或年數合計法者，以一年為計算單位；其使用期
  間未滿一年者，按實際使用之月數相當於全年之比例計算之；
  不滿一月者，以月計」。依所得稅法第51條第2項、第121條授
  權訂定之固定資產耐用年數表，機車耐用年數為3年。被害人
  依民法第196條請求賠償物被毀損所減少之價額，得以修復費
  用為估定之標準，但以必要者為限（例如：修理材料以新品換
  舊品，應予折舊）。至於在侵權行為損害賠償之法律關係中，
  法院得衡量該固定資產之性質及使用狀況，擇定折舊方法，以
  為新品換舊品時計算其折舊額之參考。經查：
  ㈠原告主張甲車送往機車行修復支出費用22,040元，包含零件1
    8,040元、工資4,000元之事實，業據其提出估價單為證，且
    為被告不爭執，堪信為真。依上開規定及說明，原告以上開
    修復費用為甲車被毀損所減少價額之估定標準，應屬有據。
  ㈡甲車之修復費用包含零件18,040元、工資4,000元，前者係以
    新換舊，應予折舊；至工資部分，自無所謂折舊。依車籍資
    料，甲車係於104年3月出廠，是其遭毀損時出廠已逾3年，
    宜以定率遞減法計算折舊。修復費用中，零件18,040元部分
    按附表所示定率遞減法計算折舊後為1,802元，連同無庸折
    舊之其餘費用合計5,802元（計算式：1,802+4,000＝5,802）
    。則原告主張受有甲車修復費用5,802元損害，堪信為真；
    逾此部分，尚非可採。
強制汽車責任保險法第32條規定「保險人依本法規定所為之保
  險給付，視為被保險人損害賠償金額之一部分；被保險人受賠
  償請求時，得扣除之」。經查：原告於車禍發生後，已受領強
  制險給付87,840元，為兩造不爭執。是原告所受損害扣除強制
  險給付，得請求被告賠償之金額為250,434元（計算式：228,8
  72+33,600+70,000+5,802-87,840＝250,434）。從而原告依侵
  權行為之法律關係，請求被告給付250,434元，及自第1次言詞
  辯論筆錄送達翌日即111年5月14日起至清償日止，按年息5％計
  算之利息，為有理由，應予准許；逾此部分，為無理由，應予
  駁回。
本件係適用簡易程序所為被告敗訴之判決，就原告勝訴部分，
  應依職權宣告假執行，及依職權確定訴訟費用額為1,000元（
  第一審裁判費），酌量命兩造以比例分擔。
本件判決事證已臻明確，兩造其餘主張及舉證，核與判決結果
  無影響，不另論述。
中　　華　　民　　國　　111 　年　　7 　　月　　6 　　日
                  彰化簡易庭  法    官  廖政勝
以上正本係照原本作成。
如不服本判決，應於判決送達後20日內，向本院提出上訴狀，並
按應送達於他造之人數提出繕本或影本，及繳納第二審裁判費。
中　　華　　民　　國　　111 　年　　7 　　月　　6 　　日
                              書 記 官  梁高賓

附表
依行政院所頒固定資產耐用年數表及固定資產折舊率之規定，【
機械腳踏車】之耐用年數為3年，依定率遞減法每年折舊1000分
之536，另依營利事業所得稅查核準則第95條第6項規定「固定資
產提列折舊採用定率遞減法者，以1年為計算單位，其使用期間
未滿1年者，按實際使用之月數相當於全年之比例計算之，不滿1
月者，以1月計」，上開【機械腳踏車】自出廠日迄本件車禍發
生時已使用逾3年，則零件扣除折舊後之修復費用估定為1,802元
。計算式：
折舊時間           金額
第1年折舊值        18,040×0.536=9,669
第1年折舊後價值    18,040-9,669=8,371
第2年折舊值        8,371×0.536=4,487
第2年折舊後價值    8,371-4,487=3,884
第3年折舊值        3,884×0.536=2,082
第3年折舊後價值    3,884-2,082=1,802